【裁判字號】    98,簡上,9
【裁判日期】    980422
【裁判案由】    詐欺
【裁判全文】
臺灣雲林地方法院刑事判決               98年度簡上字第9號
上  訴  人
即  被  告  乙○○
上列上訴人即被告因詐欺案件，不服本院97年度虎簡字第413 號
中華民國97年12月9 日第一審判決（聲請簡易判決處刑書案號：
97年度偵字第5376號），提起上訴，並經檢察官移送併辦（臺灣
士林地方法院檢察署98年度偵字第340 號），本院管轄之第二審
合議庭判決如下：
    主  文
上訴駁回。
乙○○緩刑貳年。
    事  實
一、乙○○明知存摺、金融卡及提款密碼等係僅供自己使用，攸
    關個人債信甚為重要，若任意交予他人使用，常與財產犯罪
    密切相關，極可能遭詐騙集團使用以遂行詐欺取財及隱匿、
    掩飾犯罪所得財物或財產上利益之目的，竟仍基於縱幫助不
    詳詐騙集團向不特定人詐欺取財亦不違反其本意之幫助犯意
    ，於民國97年9 月26日前某日，在不詳地點，將其所申設之
    中華郵政股份有限公司雲林虎尾分行（下稱虎尾郵局）帳號
    00000000000000號帳戶之提款卡及提款密碼，交付予真實姓
    名、年籍不詳之成年人，再旋由該不詳成年人輾轉交由不詳
    詐騙集團從事犯罪。嗣該不詳詐騙集團成員取得乙○○上開
    帳戶後，即基於意圖為自己不法所有之犯意，先後於如附表
    所示時間，施用如附表所示詐術，致丙○○、李婉諭、丁○○等人陷於錯誤，而依該集團成員指示，分別將如附表所示
    金額匯入乙○○上開帳戶。嗣丙○○、李婉諭、丁○○等人
    匯款發覺受騙，方報警循線查悉上情。
二、案經臺北縣政府警察局三重分局報告臺灣雲林地方法院檢察
    署檢察官偵查後聲請以簡易判決處刑及移送併辦。
    理  由
一、上揭犯罪事實，業據被害人丙○○、李婉諭、丁○○於警詢
    時指訴綦詳，並有中國信託自動櫃員機匯款收據4 紙、中華
    郵政股份有限公司雲林虎尾分行帳號00000000000000帳戶之
    存摺影本、歷史交易明細表1 份及郵政跨行匯款申請書3 紙
    附卷可稽，且有被告所有上開帳戶存摺1 本扣案可證，復據
    被告乙○○於本院審理時坦承不諱，而被告自白除具任意性
    外，並與上開積極證據相符，可以採信。綜上所述，本件事
    證明確，被告幫助詐欺取財犯行應堪認定。
二、被告提供上開虎尾郵局帳戶資料予他人，具有幫助他人犯罪
    之不確定故意，係以幫助他人犯詐欺取財罪之意思，而參與
    該犯罪構成要件以外之行為，為幫助犯。是核被告乙○○所
    為，係犯刑法第30條第1 項、第339 條第1 項之幫助詐欺取
    財罪。又臺灣士林地方法院檢察署移送併辦部分（98年度偵
    字第340 號）所示被告幫助詐欺取財犯行雖未據檢察官聲請
    以簡易判決處刑，惟與原聲請簡易判決處刑被害人丁○○部
    分屬同一犯罪事實，應為聲請簡易判決處刑效力所及，本院
    自得併予審理。被告以幫助該詐欺取財集團犯詐欺取財罪之
    不確定犯意而參與，為幫助犯，應依刑法第30條第2 項規定
    減輕其刑。被告以1 幫助行為，同時侵害被害人丙○○、甲○○、丁○○之個人法益，係1 行為觸犯數罪名之想像競合
    犯，應依刑法第55條前段規定，從一重之幫助詐欺取財罪處
    斷。
三、被告上訴意旨略以：已與被害人丙○○、李婉諭、丁○○和
    解，賠償其等損失，請求給予緩刑機會等語。
四、原審判決以被告罪證明確，審酌被告無任何前科，素行良好
    ，犯罪動機目的，所受教育僅國中畢業，所生損害有3 人，
    惟詐得金額非鉅，態度欠佳等一切情狀，依刑事訴訟法第44
    9 條第1 項前段、第454 條第2 項，刑法第30條第1 項前段
    、第2 項、第339 條第1 項、第55條、第41條第1 項前段，
    刑法施行法第1 條之1 規定，判處被告有期徒刑4 月，並諭
    知易科罰金之折算標準，認事用法均無違誤，量刑亦堪稱妥
    適。又移送併辦部分與原聲請簡易判決處刑被害人丁○○部
    分屬同一犯罪事實，亦在原審判決之犯罪事實內，也無違誤
    。從而，被告既非指摘原判決有何不當或違法，其提起上訴
    自無理由，應予駁回。
五、又被告上訴請求給予緩刑之宣告，經審酌被告前未曾受有期
    徒刑以上刑之宣告，有臺灣高等法院被告前案紀錄表1 份在
    卷可參，本院審酌被告提供與詐騙集團之帳戶僅有1 個，其
    於犯罪後自警詢起至偵查終結止時，雖矢口否認犯行，然於
    本院審理時已坦承犯行，且主動賠償被害人丙○○、李婉諭
    、丁○○所受損害，有郵政跨行匯款申請書3 紙在卷可佐，
    顯見被告已有悔悟之心，是認被告經此罪刑之宣告後，當知
    所警惕，信無再犯之虞，故認對被告所處之刑以暫不執行為
    適當，併予宣告緩刑2 年，以啟自新。
據上論斷，應依刑事訴訟法第455 條之1 第1 項、第3 項、第36
8 條、第373 條，刑法第74條第1 項第1 款，判決如主文。
本案經檢察官江柏青到庭執行職務。
中    華    民    國    98    年    4     月    22    日
                  刑事第六庭  審判長法  官  廖國勝
                                    法  官  黃楹榆
                                    法  官  廖淑華
以上正本證明與原本無異。
本判決不得上訴。
                                    書記官  邱明通
中    華    民    國    98    年    4     月    22    日
附錄本案論罪科刑法條全文：
中華民國刑法第339 條：（普通詐欺罪）
意圖為自己或第三人不法之所有，以詐術使人將本人或第三人之
物交付者，處5 年以下有期徒刑、拘役或科或併科1 千元以下罰
金。
以前項方法得財產上不法之利益或使第三人得之者，亦同。
前二項之未遂犯罰之。
附表：
 ┌──┬───┬───────┬────┬────────┐
 │編號│被害人│匯款時間      │匯款金額│詐騙方式        │
 ├──┼───┼───────┼────┼────────┤
 │1   │丙○○│97年9 月26日17│新臺幣  │不詳詐騙集團成員│
 │    │      │時49分許      │（下同）│撥打電話給丙○○│
 │    │      │              │29,989元│，佯稱：係中國信│
 │    │      │              │        │託商業銀行股份有│
 │    │      │              │        │限公司員工，曾婉│
 │    │      │              │        │雯之前購買東森電│
 │    │      │              │        │視購物產品，東森│
 │    │      │              │        │購物員工不小心操│
 │    │      │              │        │作成分期付款，需│
 │    │      │              │        │依指示操作自動櫃│
 │    │      │              │        │員機，以解除分期│
 │    │      │              │        │付款的問題云云。│
 ├──┼───┼───────┼────┼────────┤
 │2   │甲○○│97年9 月26日17│29,984元│不詳詐騙集團成員│
 │    │      │時53分許      │        │撥打電話給甲○○│
 │    │      │              │        │，佯稱：係PAYEAS│
 │    │      │              │        │Y 員工，甲○○之│
 │    │      │              │        │前購物時，勾選到│
 │    │      │              │        │分期付款，會造成│
 │    │      │              │        │帳戶內金額會被分│
 │    │      │              │        │期扣款，需依指示│
 │    │      │              │        │操作自動櫃員機，│
 │    │      │              │        │以解決分期付款問│
 │    │      │              │        │題云云。        │
 ├──┼───┼───────┼────┼────────┤
 │3   │丁○○│97年9 月26日18│19,607元│不詳詐騙集團成員│
 │    │      │時27分許      │ (聲請簡│撥打電話給丁○○│
 │    │      │              │易判決處│，佯稱：係中國信│
 │    │      │              │刑書誤載│託商業銀行股份有│
 │    │      │              │為「19,0│限公司員工，黃清│
 │    │      │              │7元」)  │珮之前購物對帳單│
 │    │      │              │        │有錯誤，需依指示│
 │    │      │              │        │至自動櫃員機操作│
 │    │      │              │        │云云。          │
 └──┴───┴───────┴────┴────────┘


司法院資訊處製作；財團法人民間司法改革基金會備份。
